【裁判字號】    90,訴,400
【裁判日期】    901123
【裁判案由】    違反懲治盜匪條例
【裁判全文】
台灣雲林地方法院刑事判決                            九十年度訴字第四００號
    公  訴  人  台灣雲林地方法院檢察署檢察官
    被      告  甲○○
    指定辯護人  本院公設辯護人  乙○○
右列被告因違反懲治盜匪條例案件，經檢察官提起公訴（九十年度偵字第三七八六號
），本院判決如左︰
    主  文
甲○○意圖為自己不法之所有，以強暴及脅迫致使不能抗拒而取他人之物，累犯，處
有期徒刑伍年，扣案之水果刀壹把沒收。
    事  實
一、甲○○（原名為周傳諶）曾因詐欺案件，經台灣高等法院判處有期徒刑六月，於
    民國（下同）七十九年九月十四日執行完畢；又於八十三年間，因偽造有價證券
    案件，經台灣高等法院判處有期徒刑一年九月，於八十六年一月十四日因假釋期
    滿而執行完畢。
二、甲○○曾於九十年七月十九日至同年八月二十三日向丙○○賃屋居住，之後因為
    缺錢用，乃於九十年八月二十九日二十一時許，攜帶預先購得之水果刀一把，至
    丙○○位於雲林縣西螺鎮河南里河南五十五之二十號三樓之房間內，向丙○○商
    借新台幣（下同）一萬元，丙○○僅拿出兩千元，表示「要借一萬元，我沒錢借
    你」，並請甲○○離開，惟甲○○竟意圖為自己不法之所有，抱住丙○○，將其
    推倒在床鋪上，拿起在床鋪上的綠色毛巾摀住丙○○嘴巴，復以丙○○之皮帶綁
    住丙○○雙手，且用屋內電風扇之電線綁住丙○○雙腳，因此造成丙○○受有右
    顴骨部位、右手腕瘀傷及右上唇擦傷等傷害，且手握上開水果刀，喝令丙○○把
    錢拿出來，致使丙○○不能抗拒，而在丙○○掛於衣架上之褲子的口袋內，拿取
    全部之現款二萬五千元（起訴書誤載為二萬七千元）後逃逸。嗣因丙○○報案，
    甲○○乃於九十年八月三十一日十七時三十分許，自行攜帶上開水果刀及餘款一
    萬六千七百五十元，主動至西螺分局和心派出所投案。
三、案經丙○○訴由雲林縣警察局西螺分局報請台灣雲林地方法院檢察署檢察官偵查
    起訴。
    理  由
一、訊據被告坦承右揭事實不諱，核與被害人丙○○於警訊時所供大致相符，有丙○
    ○警訊筆錄二份在卷可稽，且有丙○○受傷之診斷證明書、丙○○領回一萬六千
    七百五十元之贓物認領保管單各一紙、現場及扣案之水果刀照片共八張在卷可考
    ，且有水果刀一把扣案可資佐證，事實已堪認定。
二、(一)核被告所為，係犯懲治盜匪條例第五條第一項第一款之意圖為自己不法之所有
    ，以強暴及脅迫致使不能抗拒而取他人之物罪。辯護人雖辯稱懲治盜匪條例已失
    效云云，惟懲治盜匪條例於四十六年六月五日修正公布，刪除第十條施行期間一
    年及第八條依特種刑事案件訴訟條例審理之規定，其原第九條改為第八條，第十
    一條改為第九條。修正前本條例全部內容，曾經立法院民刑商法委員會審查，認
    尚有繼續沿用之必要，始改採為新法之全部條文，並重新調整條次，形式上雖是
    「修正」，實質上係明白確認本條例已從臨時性舊法改制為常態性之刑事特別法
    ，等同於制定新法。因此，本條例重新立法之合法性，應不因修正前曾施行期滿
    始以命令展期而有影響。(二)被告有右揭犯罪前科，有卷附台灣雲林地方法院檢察
    署刑案資料查註紀錄表一件附卷可按，其於五年內再犯本件有期徒刑以上之罪，
    為累犯，惟因其所犯之罪最重本刑為無期徒刑，依刑法第六十五條第一項之規定
    ，無期徒刑不得加重，乃僅就其餘之刑予以加重。(三)經查，被告持用一般水果刀
    犯案，且強盜之財物僅二萬五千元，並找熟人下手，而未預慮他日案發被捕入獄
    ，顯非一般亡命之徒；再者，被告於強盜之際，除為達到強盜財物之目的，而對
    被害人壓制、綑綁外，並未刻意傷害被害人，九十年八月二十九日強盜財物後，
    知悉被害人報案，乃於二日後主動到案，且繳回一萬六千七百五十元餘款，以退
    還被害人，此事實業據警方於雲林縣警察局西螺分局刑事案件報告書中載明，此
    一期間內，被告非但花費有限，且主動到案並繳回餘款，顯見其良心未泯、誠心
    悔過。再者，被告與被害人於九十年十月四日同時接受檢察官訊問，被害人表示
    被告於事後打了幾通電話給伊，請求伊原諒；而被告亦表示「我錯了，我那天是
    喝了酒才會如此」，有該檢察官訊問筆錄在卷可稽，亦可見被告犯後姿態甚低。
    然而，強盜罪之法定最低刑為有期徒刑七年，即使對本案被告之右揭犯行處以最
    低刑之有期徒刑七年，仍讓人感到過重，其原因乃在於被告之右揭犯罪情狀相較
    於法定最低刑後，發現法重情輕，尚堪同情、值得憫恕，本院因此同意辯護人之
    請求，依刑法第五十九條之規定，酌量減輕其刑。(四)爰審酌被告有右揭前科，惟
    情節較一般強盜情節尚輕，且犯後態度良好等一切情狀，業如右述，量處如主文
    所示之刑。(五)至於強盜所得二萬五千元，除已花費八千二百五十元外，其餘一萬
    六千七百五十元餘款亦已繳回，並由警方發還被害人，除業據被告於警訊時供明
    ，有該警訊筆錄在卷可稽，並有被害人領回該筆該管餘款之贓物認領保管單一紙
    可資佐證，乃不宣告沒收。(六)而扣案之水果刀一把，為被告所有供本案犯罪所用
    之物，業據其於警訊及本院審理時供承不諱，併宣告沒收。
三、據上論斷，應依刑事訴訟法第二百九十九條第一項前段，懲治盜匪條例第五條第
    一項第一款、第八條，刑法第四十七條、第六十五條第一項、第五十九條、第三
    十八條第一項第二款，判決如主文。
本案經檢察官林禎瑩到庭執行職務。
中      華      民      國      九十    年      十一    月      二十三  日
                                      台灣雲林地方法院刑事第一庭
                                              法  官  林  輝  煌
右正本證明與原本無異。
如不服本判決，應於送達後十日內向本院提出上訴狀（須附繕本），上訴於台灣高等
法院台南分院。
告訴人或被害人對於本判決如有不服，而請求檢察官上訴者，其上訴期間之計算以檢
察官收受判決正本之日期為準。
                                              書記官  蕭  應  欽
中      華      民      國      九十    年      十一    月      二十三  日
附錄本案論罪科刑法條全文：
懲治盜匪條例第五條
 (普通盜匪罪)
有左列行為之一者，處無期徒刑或七年以上有期徒刑：
一  意圖為自己或第三人不法所有，以強暴、脅迫、藥劑、催眠術或他法
    ，致使不能抗拒而取他人之物或使其交付者。
二  發掘墳墓而盜取殮物者。
三  藏匿或包庇盜匪者。
前項第一款之未遂犯罰之。
預備犯第一項第一款之罪者，處一年以下有期徒刑。
第七條
  盜匪所得之財物，應發還被害人。
  因前項財物變得之財產利益，除應抵償被害人者外，得沒收之。
第八條
  刑法總則及刑法分則第一百六十七條，第三百四十七條第五項之規定，於盜匪案件
  仍適用之。


司法院資訊處製作；財團法人民間司法改革基金會備份。
